【裁判字號】    98,訴,694
【裁判日期】    990427
【裁判案由】    違反毒品危害防制條例
【裁判全文】
臺灣雲林地方法院刑事判決               98年度訴字第694號
公  訴  人  臺灣雲林地方法院檢察署檢察官
被      告  庚○○
選任辯護人  蘇慶良律師
上列被告因毒品危害防制條例案件，經檢察官提起公訴（98年度
偵字第3208號），本院判決如下：
    主  文
庚○○所犯罪名及處罰，詳如附表「所犯罪名及處罰」欄所示。
應執行有期徒刑拾玖年，販賣第一級毒品所得共新臺幣陸仟伍佰
元沒收之，如全部或一部不能沒收時，以其財產抵償之。
    事  實
一、庚○○前因肅清煙毒條例、槍砲彈藥刀械管制條例等案件，
    經法院分別判處有期徒刑3 年6 月、1 年6 月，合併定應執
    行刑為有期徒刑4 年10月；另因肅清煙毒條例案件，經法院
    判處有期徒刑3 年6 月，上開案件接續執行，於民國86年5
    月12日縮短刑期假釋出監。又因毒品危害防制條例案件，經
    法院判處有期徒刑1 年2 月確定，嗣經裁定減為有期徒刑7
    月，與前揭假釋經撤銷後所餘殘刑5 年24日接續執行，於96
    年7 月16日執行完畢出監。仍不知悔改，明知海洛因係毒品
    危害防制條例所列管之第1 級毒品，不得非法持有及販賣，
    竟意圖營利，分別為下列販賣第1 級毒品行為：
  (一)基於販賣第1 級毒品海洛因之犯意，於下述時、地，販賣毒
    品海洛因予辛○○：
    1.於98年6 月10日20時22分50秒、20時27分38秒，庚○○接
      獲辛○○以門號0000000000號行動電話撥打至其所使用之
      門號0000000000號行動電話，2 人聯絡後，大約過了10分
      鐘，即在雲林縣斗南鎮東明國中對面之巷子內，以一手交
      錢一手交貨之方式，將毒品海洛因1 小包販賣予辛○○，
      得款新臺幣（下同）700 元。
    2.於98年6 月21日08時26分45秒，庚○○以其所使用之上開
      門號行動電話與辛○○所使用之上開門號行動電話聯絡後
      ，隨即在雲林縣斗南鎮體育館前，以一手交錢一手交貨之
      方式，將毒品海洛因1 小包販賣予辛○○，得款1,000 元
      。
    3.於98年6 月26日07時30分11秒，庚○○以其使用之上開門
      號行動電話與辛○○所使用之上開門號行動電話聯絡後不
      久，同樣在雲林縣斗南鎮體育館前，以一手交錢一手交貨
      之方式，將毒品海洛因1 小包販賣予辛○○，得款1,000
      元。
  (二)基於販賣第1 級毒品海洛因之犯意，於下述時、地，販賣毒
    品海洛因予丁○○：
    1.於98年6 月16日09時01分07秒，庚○○接獲丁○○以門號
      0000000000號行動電話撥打至其所使用之上開門號行動電
      話，2 人聯絡後，大約過了10分鐘，即在庚○○位於雲林
      縣斗南鎮○○里○○路119 號之住處附近，以一手交錢一
      手交貨之方式，將毒品海洛因1 小包販賣予丁○○，得款
      1,000 元。
    2.於98年6 月29日18時52分15秒，庚○○接獲丁○○以上開
      門號行動電話撥打至其所使用之上開門號行動電話，於同
      日晚間7 時許，2 人即在庚○○上開住處附近，以一手交
      錢一手交貨之方式，將毒品海洛因1 小包販賣予丁○○，
      得款1,000 元。
  (三)基於販賣第1 級毒品海洛因之犯意，於下述時、地，販賣毒
    品海洛因予乙○○：
    1.於98年6 月28日13時25分30秒、13時35分21秒，庚○○以
      其所使用之上開門號行動電話與乙○○所使用之門號0000
      000000號行動電話聯絡後，即在庚○○位於雲林縣斗南鎮
      明昌里中興路119 號住處附近之馬路邊，由乙○○先交付
      800 元予庚○○，並在路邊等候，約5 分鐘後，庚○○再
      將海洛因1 小包交付予乙○○，以此方式將毒品海洛因1
      小包販賣予乙○○。
    2.於98年6 月29日07時08分02秒、07時25分01秒、07時26分
      09秒、07時27分50秒、07時28分45秒，庚○○陸續接獲乙○○以門號0000000000號行動電話撥打至其所使用之上開
      門號行動電話，2 人聯絡後，於同日07時28分許，乙○○
      在雲林縣「天元小築」交付1,000 元予庚○○，並開車跟
      隨庚○○到其上開住處附近馬路邊，過了約10分鐘，庚○○再駕駛白色休旅車前來，交付海洛因1 小包予乙○○，
      以此方式，將毒品海洛因1 小包販賣予乙○○。
二、嗣經檢察官對門號0000000000號行動電話實施通訊監察而查
    悉上情，並經警於98年6 月30日上午8 時許，持搜索票前往
    其上開住處執行搜索，扣得內含門號0000000000號SIM 卡之
    行動電話1 支。
三、案經雲林縣警察局虎尾分局報告臺灣雲林地方法院檢察署檢
    察官偵查起訴。
    理  由
一、證據能力部分：
  (一)按被告以外之人於偵查中向檢察官所為之陳述，除顯有不可
    信之情況者外，得為證據，刑事訴訟法第159 條之1 第2 項
    定有明文。查證人辛○○、丁○○、乙○○於偵查中向檢察
    官所為之言詞陳述，均經渠等以證人身份具結在卷，合於法
    定要件，且現階段刑事訴訟法規定檢察官代表國家偵查犯罪
    、實施公訴，依法其有訊問被告、證人及鑑定人之權，實務
    運作時，偵查中檢察官向被告以外之人所取得之陳述，原則
    上均能遵守法律規定，不致違法取供，其可信性極高。而證
    人辛○○於進行交互詰問時雖表示：偵查中回答筆錄的精神
    狀態不好，暈暈的，我有吃安眠藥，警察一直威脅我，當時
    我會害怕云云；丁○○亦證述：我是說我買兩次，怎麼會是
    5 、6 次，我那天沒有這樣講，是警察脅迫我要指控被告販
    毒，我才會沒有事情云云，然其2 人此部分證述為本院所不
    採（詳後述）。另乙○○於審理時雖表示作筆錄的時候會緊
    張等語，但此充其量僅為乙○○當時之心理狀態，非謂其有
    受到外力之不當干擾，因此對陳述之任意性並無影響。是證
    人辛○○、丁○○、乙○○於偵訊中所為之證言，並無顯不
    可信之情形，依前開規定，其等於偵查中向檢察官所為業已
    具結之陳述，自得作為證據使用。
  (二)次按被告以外之人，於審判外之言詞或書面陳述，除法律有
    規定者外，不得作為證據，刑事訴訟法第159 條第1 項定有
    明文，而所謂法律有規定者，即包括同法第159 條之1 至之
    5 所規定傳聞證據具有證據能力之例外情形。本件證人辛○○、丁○○、乙○○於警詢時所製作之筆錄，均係被告以外
    之人，於審判外之陳述，屬傳聞證據，且被告及辯護人於準
    備程序中，對上開證人之警詢筆錄均表示無證據能力（本院
    卷第44頁）；另證人丁○○向臺灣雲林地方法院檢察署所提
    出，經該署函轉本院之自訴狀（本院卷第31至34頁），辯護
    人請求列為證據使用，但檢察官對該項證據表示不同意作為
    證據使用（本院卷第45頁），則依刑事訴訟法第159 條第1
    項之規定，上開證據方法均應予排除，不得作為本案證明被
    告有罪之依據。
  (三)被告於臺灣雲林看守所之接見錄音，係監所依法令（羈押法
    第23條第2 項規定）所為之監視措施，非出於不法手段所取
    得，又本件受監聽者係被告與其妻翁淑玲之對話內容，與司
    法院大法官釋字第654 號解釋所指：在押被告與其辯護人接
    見時，不問是否為達成羈押目的或維持押所秩序之必要，亦
    予監聽、錄音之規定違憲之情況不同，經本院向臺灣雲林看
    守所調取被告羈押期間與其妻翁淑玲之接見錄音光碟後，於
    審理期日當庭播放勘驗，製有勘驗筆錄附卷，已經合法調查
    ，具有證據能力，而得據為裁判基礎（最高法院92年度臺上
    字第6944號、93年度臺上字第3304號判決意旨參照）。
  (四)至其餘後述公訴人所提出之證據，被告及其辯護人表示沒有
    意見，同意作為證據使用，不再論述其證據能力。
二、訊據被告固坦承其為門號0000000000號行動電話之使用人，
    於事實欄一所載之時間，分別有與辛○○、丁○○、乙○○
    等人通話之事實，惟矢口否認有販賣毒品海洛因之犯行，辯
    稱：我沒有販賣毒品海洛因給他們，98年6 月10日與辛○○
    的對話是他問我有沒有空，叫我載他去大林找他朋友；98年
    6 月16日與丁○○的對話是我叫他幫我買1 支注射針筒而已
    ；98年6 月21日這次通話是辛○○叫我去載他，因為他沒有
    車子，他去找朋友就是要拿錢來還給我，因為他欠我4 、5
    ,000元；98年6 月26日與辛○○的對話是他打電話給我叫我
    去載他，因為他沒有車，這通是他要還錢給我；98年6 月28
    日是我和乙○○一個人出資800 元，相約要去買海洛因；98
    年6 月29日是要與乙○○一起出資去買；98年6 月29日是丁○○他叫我開門，他要進來跟我泡茶云云。辯護人則為被告
    辯護稱：證人丁○○於偵訊時是證稱是在被告家裡向被告買
    海洛因，但監聽譯文卻記載是在牛稠溪交易毒品，牛稠溪與
    被告住處相差甚遠，顯然丁○○於警、偵訊證述之地點是配
    合警察隨意指證，與事實不符。證人丁○○、辛○○、乙○○於警、偵訊時雖證述向被告購買海洛因，然丁○○、辛○○均有受警察之威脅指證被告及告以不用採尿之利誘，或有
    因智能不足，無法瞭解販賣之意義，方對被告為不利之指訴
    ，經交互詰問後之證詞，不僅回答較為完整，且態樣甚多，
    無如警察局之制式誘導式問答，故能清楚證稱受警察之威脅
    、利誘過程。另乙○○於審理時也能精確說明委託被告購買
    ，或共同出資購買之過程，符合合資之態樣，比較符合事實
    。上開證人前後供述不一部分，於警、偵訊時受有警察之利
    誘與誘導訊問，或有因神智不清顯然欠缺憑信之擔保，較不
    足採，且上開證人與被告既非親戚關係，當無偏頗被告之必
    要。況同是吸毒之人，既明知供出毒品之來源因而破獲者，
    得藉以要求寬典減輕其刑，則於審理中當無迴護被告之必要
    ，大可繼續稱被告販賣，然卻願意供出實情，亦堅定地表示
    接受偽證罪之處罰也不願意冤枉被告，與一般案件證人翻供
    之情節迥異，是其等於審理中之證述較足採信。且監聽譯文
    內容並無販賣事實，不能證明被告有販賣行為，本案事證顯
    然欠缺，應為被告有利之認定，請為被告無罪之諭知等語。
    經查：
  (一)被告有於事實欄一之(一)所示時、地，3 次販賣毒品海洛因予
    辛○○；於事實欄一之(二)、(三)所示時、地，分別各2 次販賣
    毒品海洛因予丁○○、乙○○等事實，業據證人辛○○、丁○○、乙○○於偵查中證述明確，其等證言分述如次：
    1.證人辛○○於偵查中證稱：我有施用毒品海洛因，我才從
      雲林監獄出監，出監後我都是向被告買海洛因，我的手機
      電話是0000000000，0000000000是被告的電話，我買毒品
      都是用0000000000電話撥打被告的0000000000號電話，98
      年06月10日20時22分50秒、06月10日20時27分38秒這2 通
      電話，是我打電話給被告要向他買700 元1 小包的海洛因
      ，約過10分鐘後，我就到交易地點，地點是在斗南鎮東明
      國中對面的小巷子，這次我是騎機車過去，他是開白色休
      旅車過來，當時他坐在車上，我過去車窗旁拿700 元給他
      ，他拿1 包海洛因給我，當天他是自己一個人來交易，電
      話中的「兄仔」就是被告，譯文中「我7 點有打給你」表
      示我要買700 元的海洛因，我當天7 點並沒有打電話給他
      。98年6 月21日08時26分45秒這通電話之前我有打電話給
      他，他沒有接到電話，結果他就打電話給我，這次也是要
      向他買海洛因，有交易成功，時間我忘了，他打給我沒多
      久之後我就過去了，這一次我買1,000 元1 小包的海洛因
      ，地點是在斗南鎮體育館的大門口，他是開白色休旅車過
      來，我騎機車，他也是坐車上拿給我，這次也是一手交錢
      一手交貨，他坐在車上，我毒品拿著人就走了。98年06月
      26日07時16分39秒、07時30分11秒，這2 通電話是我要過
      去跟被告買海洛因，這次向他買1,000 元的海洛因，時間
      是在通完電話沒多久，因為他說他要去斗六，所以我就趕
      快過去現場，也是在斗南鎮體育館的大門，他是開白色休
      旅車來，人坐在車上，我騎機車過去車窗旁，一手交錢一
      手交貨。我跟被告沒有恩怨、仇恨，沒有金錢上的糾紛，
      每次交易毒品都是拿現金給他，沒有欠他錢等語（偵卷第
      67至70頁）。
    2.證人丁○○於偵查中證述：我有在施用毒品海洛因，我都
      是打電話給「阿利」買毒品，我的電話是0000000000號，
      「阿利」的電話是0000000000號。98年6 月16日09時01分
      07秒之監聽譯文，是我打電話給「阿利」，要跟他買海洛
      因，這次有交易成功，我以1,000 元買1 包海洛因，地點
      是在他斗南鎮住家附近，一手交錢一手交貨，時間是在我
      打完電話十幾分鐘左右，我就到現場交易毒品，當天我騎
      機車去，「阿利」是開一台白色的車過來的，他當時是坐
      在車上拿給我，我人站在車窗邊。我上一次買海洛因是昨
      天（即98年6 月29日），也是打0000000000號電話給他，
      在同一地點交易，時間是晚上7 點左右，這次我買1,000
      元1 包的海洛因，也是一手交錢一手交貨，他也是開白色
      的車子出來，我買海洛因後有馬上施用，是在家裡施用等
      語（偵卷第25至27頁）。
    3.證人乙○○於偵查中證稱：我有施用毒品，都是施用海洛
      因，我平常使用的電話號碼是0000000000，98年6 月28日
      13時25分30秒、13時35分21秒這2 通電話，是我要去向被
      告買毒品海洛因，結果他叫我幫他買1 支注射針筒，這次
      我向他買800 元的海洛因，是1 小包，他都叫我先拿錢給
      他，叫我在路邊等，他再開車拿毒品來給我，這次的交易
      地點是離他家沒有多遠，我知道他們家在斗南鎮一間學校
      的對面，當時我在他家附近的馬路邊等他，我事先拿錢給
      他，隔了5 分鐘之後，他就開三菱白色的休旅車過來，他
      開車到我旁邊，坐在車上將毒品交給我，當天我是開車去
      ，我是開裕隆很舊的車子。98年6 月29日07時08分02秒、
      07時25分01秒、07時26分09秒、07時27分50秒、07時28分
      45秒這5 通電話，是我要向被告買毒品海洛因，這次向他
      拿1,000 元1 包的海洛因，電話中是我們一直在約地點，
      一直找不到對方，後來在「天元小築」那裡找到他，我就
      把1,000 元交給他，他叫我開車跟著他，帶我去他家附近
      的馬路邊，叫我在馬路邊等一下，隔了約10分鐘，他把毒
      品拿來給我，也是開白色的三菱休旅車把毒品交給我，當
      時我人站在馬路上，我跟被告沒有仇恨，沒有欠被告買毒
      品的錢，我每次都是拿現金給他等語（偵卷第153 至155
      頁）。
    4.證人辛○○、丁○○、乙○○於偵查中，均係經檢察官朗
      讀其等與被告間之通訊監察譯文後，就事實欄一所載時、
      地，如何向被告購買毒品海洛因之交易情形證述甚為詳盡
      ，倘非親身經歷，實難憑空想像，杜撰上開證詞，進而訛
      陷被告之理。而證人辛○○、乙○○均指出被告駕駛「白
      色休旅車」前來交易，丁○○亦指稱被告交付毒品時所駕
      駛之車輛為「白色」，所陳均與被告供稱其平常駕駛之車
      輛為三菱白色休旅車一節相符（偵卷第165 頁），足認其
      等指證並無違誤。又證人丁○○於98年6 月30日經採尿送
      驗結果，呈毒品嗎啡陽性反應，有臺灣雲林地方法院檢察
      署受保護管束人採尿具結書、尿液檢體監管紀錄表、臺灣
      檢驗科技股份有限公司98年7 月15日濫用藥物尿液檢驗報
      告各1 紙在卷足憑（偵卷第141 至143 頁），堪認丁○○
      所證：於98年6 月29日晚上7 時許，向被告購買毒品海洛
      因，購買後馬上施用一情，並非毫無所憑。
  (二)經檢察官對被告所使用之門號0000000000號行動電話進行監
    聽，於下列時間，被告分別有與證人辛○○、丁○○、乙○○等人通話，有通訊監察譯文附卷可稽，其等對話時間及內
    容分述如下：
    1.於98年6 月10日20時22分50秒、20時27分38秒，與證人辛○○所使用之門號0000000000號行動電話聯絡，第1 通對
      話內容為：（A 為被告，B 為辛○○）「B ：喂。A ：嗯
      。B ：兄、現在有空嗎。A ：嗯。B ：有喔，我7 點有打
      給你。A ：喔。B ：要去那裡。A ：路那裡。B ：喔、好
      ，我到了再打給你。」，第2 通對話內容為：「B ：喂、
      兄，我到了。A ：好。」；於98年6 月21日08時26分45秒
      2 人亦有通話紀錄，通話內容為：「B ：喂。A ：你人在
      那裡。B ：我在小東。A ：不然到體育館那裡。B ：好、
      我馬上到。A ：好。」；於98年6 月26日07時30分11秒之
      通話內容為：「B ：喂。A ：你人在那裡。B ：我在斗南
      街上。A ：不然來體育館那裡。B ：好。」（偵卷第95頁
      、第100 頁、第104 頁）。
    2.於98年6 月16日09時01分07秒，與證人丁○○所使用之門
      號0000000000號行動電話聯絡之通話內容為：（A 為被告
      ，B 為丁○○）「B ：喂。A ：你在那裡。B ：我到了，
      我在斗南了。A ：在那。B ：在天橋這裡，牛溪橋這裡。
      A ：你去買一支筆。B ：好，我去買筆。」；98年6 月29
      日18時52分15秒之通話內容為：「B ：喂。A ：按怎。B
      ：我在你門口這裡。」（偵卷第97頁、第125 頁）。
    3.於98年6 月28日13時25分30秒、13時35分21秒，與證人乙○○所使用之門號0000000000號行動電話聯絡，第1 次通
      話內容為（A 為被告，B 乙○○）：「B ：喂。A ：你人
      在那裡。B ：我在斗南街上。A ：不然要過來過來。B ：
      好啦。A ：你那裡多少。B ：8 百多而已。A ：順便去幫
      我買一個。B ：好啦，我知道。A ：那天你買那。B ：我
      知。」，第2 次通話內容為：「B ：喂。A ：你到了喔。
      B ：被警察捉下來，整部車搜幹你娘知掰，在那裡囉嗦，
      馬上到了。A ：幹。」；於98年6 月29日07時08分02秒、
      07時25分01秒、07時26分09秒、07時27分50秒、07時28分
      45秒，被告與乙○○之間5 次通話內容陸續為：「A ：喂
      。B ：喂、大仔對不起啦，你來了嗎。A ：還沒。B ：我
      趕要去臺北。A ：我也沒有辦法。B ：我從你那邊過去，
      好不好。A ：啊。B ：我現在從你那邊過去。A ：我等一
      下要過去喝了。B ：不然我在這裡等一下，在半路這裡等
      你，剛要進入斗六這裡，喔。A ：按怎。B ：我在剛要進
      入斗六這裡等你啦。」、「B ：喂。A ：你要相害也不是
      這樣。B ：啊、按怎。A ：你要相害也不是這樣打的。B
      ：大仔不…。」、「B ：喂。A ：你人在那裡，我沒有看
      到你。B ：我在味全這裡。」、「B ：喂。A ：你說你在
      那裡。B ：味全這裡。A ：我過去沒有看到你。B ：我現
      在要去那裡找你。A ：什麼啦。B ：我要去那裡找你，拜
      託一下，再一次就好。」、「B ：喂。A ：我在路慢慢開
      回去。B ：你說怎樣。A ：我在路慢慢開回去。B ：啊，
      你在那裡。A ：天元小築這裡。B ：喔、好。」（偵卷第
      122 至124 頁）。
    4.上述通訊監察錄音內容分別係被告與證人辛○○、丁○○
      、乙○○等人之對話，業據被告供承在卷（本院卷第42至
      43頁），此部分與證人辛○○、丁○○、乙○○於偵查中
      之證述相同，堪以認定。而販賣毒品乃動輒死刑、無期徒
      刑以上之重罪，此為眾所皆知，從事毒品交易之人更當知
      曉迴避查緝、使用暗語進行買賣，是通訊監察所監聽到之
      對話內容，本需透過前後語意、與談情境、通聯時機等多
      項因素，加上偵查機關之辦案經驗予以解讀，殊難期待監
      聽到毫無隱晦、字句明確之毒品要約與對價承諾，乃屬當
      然。被告與證人辛○○於前揭98年6 月10日通話中所提及
      之「7 點」即代表700 元之海洛因，已據辛○○於偵查中
      證述明確，且辛○○於98年6 月9 日16時01分31秒與被告
      通話時亦曾提到「9 點打給的」（偵卷第93頁），其於偵
      查中對此次通聯證稱係打電話向被告買海洛因，但沒有交
      易成功等語，可見被告與辛○○之間係以幾點打電話作為
      毒品買賣之用語。至於被告與辛○○於98年6 月21日08時
      26分45秒及98年6 月26日07時30分11秒之通話內容及被告
      與丁○○、乙○○之上開通訊監察譯文內容，雖均未明確
      談及見面之目的為何，且未有一般交易毒品海洛因常提及
      之暗語，或談論毒品交易價格之「一張」、「半張」等，
      然毒品之買賣雙方，多知悉司法單位慣以監聽通訊設備作
      為偵查犯罪之手段，渠等無不盡量避免於電話中談及司法
      單位一聽即悉之慣用語，倘交易雙方之聯絡目的，常常僅
      係欲毒品交易，則僅約定交易地點，雙方即均得知悉目的
      為何，自無需於談話內容中特別提及毒品之種類、價格等
      。上開通訊監察譯文中對話之一方即證人辛○○、丁○○
      、乙○○3 人於偵查中均已各自證稱其通話內容係為向被
      告聯絡購買毒品海洛因，且就雙方交易毒品海洛因之地點
      、經過、金額等情證述綦詳，復有上開通訊監察譯文可佐
      ，是其等於偵查中指證向被告購得毒品海洛因之證詞，應
      堪採信。而被告與丁○○於98年6 月16日之通話中，丁○○係告訴被告已經到斗南了，是在「天橋這裡，『牛溪橋
      』這裡」，並非「牛稠溪」，辯護人以「牛稠溪」與被告
      住處相差甚遠，而認為丁○○之指證與事實不符，顯有誤
      會。
  (三)證人辛○○於本院審理時雖翻異前詞，改稱：我沒有跟被告
    買過海洛因，那時候警察一直威脅我，叫我要指認他，地檢
    署開庭的時候，警察在外面等我，要移送地檢署的時候，警
    察有跟地檢署的人通話說有沒有配合，警察說我有配合，我
    怕沒有這樣講，警察會再帶我回去，警察說如果我不指認被
    告的話，就要辦我，警察那時候就快要打我了，他說你再不
    老實說就試試看，就是一直威脅我，他說如果我配合的話，
    就可以緩起訴。我作筆錄的時候精神狀態不好，暈暈的，我
    有吃安眠藥。我打電話給被告是麻煩他載我去大林車站找我
    朋友拿錢，因為我有欠被告錢，但是我沒有車云云（本院卷
    第89至96頁反面、第153 頁反面至第157 頁）。然：
    1.經本院勘驗辛○○於偵查中受訊問時之錄影光碟（見本院
      卷第157 至162 頁勘驗筆錄），辛○○於偵查中曾向檢察
      官表示：「（所以現在來這裡作證，也是自己願意的？）
      檢察官我若都說出來，…我的安全，以後若遇到他，開庭
      遇到。（不會啦，他來就被捉進去關了，你放心啦，他今
      天來就被捉進去了啦。）改天如果交保呢？」、「（會怕
      就對了？）會。」等語，可知辛○○係擔心作證之後，日
      後被告釋放會有安全上之顧慮，完全未提及警察在外面等
      他，內心感到威脅之事。且若有此種情形，辛○○也可以
      對檢察官陳明，不致於冒著偽證罪之風險，作不利於被告
      之指控。況辛○○亦供承移送地檢署的時候，警察沒有對
      伊怎麼樣，警察也沒有叫伊一定要講一樣的話等語（本院
      卷第163 頁），辛○○指稱警察有跟地檢署的人表示其有
      配合云云，然此種言語、情境客觀上並不足以使人心生畏
      懼。經本院傳喚製作筆錄及相關承辦警員丙○○、甲○○
      、戊○○、己○○到庭作證，4 人均否認有強迫辛○○配
      合指證被告之情事（本院卷第155 頁、第162 頁反面至第
      163 頁）。又辛○○於檢察官告知證人具結義務及偽證處
      罰後，曾主動詢問「檢察官，那我可以緩起訴嗎？」，顯
      見其知悉緩起訴與否為檢察官之權限。於檢察官訊問過程
      中，辛○○並非僅以「嗯」、「是」、「不是」等詞語簡
      要回答，而係能針對檢察官所提問題具體回答，益見其精
      神狀況正常。再其受檢察官訊問時，對於檢察官詢問是否
      有於98年6 月9 日向被告取得毒品海洛因，辛○○仍加以
      否認，由勘驗內容可知，當時筆錄製作係採一問一答之方
      式，關於98年6 月10日毒品買賣之金額、數量、地點、雙
      方使用之交通工具、「7 點有打給你」代表之意思，於98
      年6 月21日向被告購買海洛因、購買金額、地點等事項，
      均由辛○○主動供出，檢察官頂多再重複訊問確定其答案
      而已，並無如辛○○所說配合供述之情形，是其於本院審
      理時所稱：受到警察威脅指認被告、配合指證可以緩起訴
      、精神狀況不佳云云，均不足採信。
    2.又被告雖辯稱：與辛○○通話是他叫我開車去載他，他要
      去找朋友拿錢還給我云云，然前揭被告與辛○○對話之通
      訊監察譯文，完全未提到被告要開車載辛○○或者雙方欠
      錢、還錢之事。而辛○○於審理時先是證稱：（為何你的
      朋友會欠你錢？）我剛回來的時候有錢，他說他繳房租，
      要跟我借錢…。嗣檢察官詢問為何會欠被告錢，辛○○卻
      又稱：我跟他借的，我剛回來經濟不好等語（本院卷第90
      頁、第91頁），證詞之間相互矛盾。且辛○○於偵查中已
      稱伊沒有欠被告錢（偵卷第69頁），審理時復改稱伊有欠
      被告錢，所為證詞又有上開矛盾之處，實難遽信。再經本
      院調取被告於臺灣雲林看守所之接見錄音光碟，勘驗其中
      之談話內容，於98年7 月27日被告接見其妻翁淑玲時，翁
      淑玲向被告表示有跟「雞仔」講綽號「香腸（台語，為證
      人辛○○之綽號，見本院卷第164 頁反面筆錄）」那裏不
      用煩惱，並提到要叫「香腸」寫狀紙，「順兄」要教「香
      腸」開庭怎麼樣等語（本院卷第170 頁至第170 頁反面勘
      驗筆錄）；於同年8 月18日接見時，被告詢問翁淑玲「香
      腸」那個寫好了嗎，翁淑玲表示沒有寫，因為辛○○智能
      不足，且有智能不足之證明單，「順兄」說讓他都說不一
      樣的等語（本院卷第169 頁勘驗筆錄）。嗣被告於本院99
      年2 月9 日審理時主動表示辛○○有神經病的證明，辛○○果真當庭提出兵役檢查證明之文書（本院卷第92頁反面
      ），並於審理時翻異前詞，為有利於被告之證述，足認辛○○於本院審理時所為之證言，係勾串之後所為附和被告
      之說詞，並不足採。
  (四)證人丁○○於本院審理時雖證稱：我沒有跟被告拿過海洛因
    ，我會講被告賣海洛因給我是警察叫我這樣講的，我在地檢
    署這樣講，也是因警察跟我說這樣才能放我走，警察脅迫我
    指控被告，我才會沒有事情，說被告都承認了，如果我跟他
    配合，就要讓我沒有事情，不給我採尿，偵查筆錄我是說我
    買兩次，怎麼會是5 、6 次，我那天沒有這樣講等語（本院
    卷第83頁至第88頁反面、第205 至207 頁）。惟：
    1.經本院勘驗丁○○於偵查中受檢察官訊問時之錄音光碟（
      本院卷第200 至205 頁），勘驗結果發現丁○○曾向檢察
      官表示：「（問：是你剛才打電話過去，被警察接到就對
      了？）警方就說出來作證，我就老實講。」、「（這樣請
      你簽名作證，好嗎？你等一下簽完以後，你就要說老實話
      ，你若說謊，有可能犯偽證罪，最重判七年。）但是我要
      求說，我作證沒有關係，不要跟我對質，若對質會害到我
      們雙方面，這就算大家社會恩怨互相殘殺，所以我不要跟
      他當面對質，我有這個要求」等語（本院卷第200 頁、第
      200 頁反面），已明白表示警方要伊作證，伊就「老實講
      」，而丁○○當時受訊問是顧慮作證之後，會與被告產生
      恩怨，並未指出有遭警察脅迫指控被告一事。且丁○○雖
      證稱警察要伊配合，但並未提到警察要伊作「不實」之指
      證。丁○○於審理時雖證稱警察沒有對其採尿，並保證其
      沒事情云云，惟丁○○於受檢察官訊問時，經檢察官質疑
      警察為何沒有對其採尿，僅答稱：「他就叫我作證人，因
      為我在用美沙酮，要給我一個機會，好好作，因為我現在
      已經完全要改過來的東西，我都很久都間隔很久，我已經
      喝到剩下零點幾而已，東西快控制住了（本院卷第204 頁
      反面）」等語，甚至於檢察官要對其採尿時，亦未提出異
      議，只是向檢察官詢問會不會被判罪而已。證人即承辦警
      員丙○○對此解釋：因為證人是臨時抓到的，如果要對證
      人採尿的話，是要跟檢察官拿採尿許可書，所以我們就把
      他人先送到地檢署，由檢察官對他採尿，因為警察沒有採
      尿的職權等語（本院卷第206 頁），足認警察並未以不採
      尿或保證其沒事情為由，作為證人丁○○指控被告之利誘
      方式。而丁○○於受檢察官訊問時，確實有證述向被告購
      買毒品約5 、6 次等語，其訊問內容與偵訊筆錄並無不符
      ，且訊問過程中，檢察官與丁○○之間一問一答甚為流暢
      ，丁○○於審理中亦表示檢察官沒有對其逼迫、威脅，也
      沒有說我講了之後就不對我採尿，顯見其偵查中之陳述出
      於其自由意志，並未受到不當之影響。
    2.再被告於98年7 月27日在看守所接見翁淑玲時，翁淑玲向
      被告稱：「順兄」說要叫將軍崙那位寫自狀，將所有情形
      寫起來，直接寄去地檢署這樣，是文達親筆寫的等語（本
      院卷第170 頁反面），於同年8 月18日接見時，翁淑玲表
      示「阿達」那，將軍崙那，你就不用擔心，那再怎麼樣都
      不會成立了（本院卷第169 頁），而證人丁○○所書寫之
      自訴狀雖經本院認定無證據能力，但由證人丁○○於審理
      中稱其居住於將軍崙，有寫一張給法官，我的自訴狀…等
      之證詞可知（本院卷第83頁反面、第84頁、第206 頁反面
      ），丁○○即係被告與翁淑玲談話中所指之「阿達」，其
      於本院審理時所為之上開證言，亦係受到外力介入所為迴
      護被告之詞，不足採信。
  (五)證人乙○○於本院審理時雖翻稱：我不是跟被告買毒品，我
    打電話給他，問他有沒有時間，他問我身上有多少錢，我說
    我有800 元，他叫我到學校的路邊等他，約5 至10分鐘他就
    開車過來，載我去媽祖廟前的電動玩具店，他下去拿，我在
    車上等他，他拿回來，我們一人一半，我錢有先給被告，我
    不是要跟被告買的意思云云（本院卷第98頁），然其嗣後又
    證稱：被告說他要去電動玩具店拿毒品，我沒有過去，但我
    錢有先給他，我們沒有一起去電動玩具店拿，是被告拿來給
    我的等語（本院卷第100 頁反面），證述已前後不一。被告
    雖辯稱：98年6 月28日是我們2 人各出資800 元，相約要去
    買海洛因；98年6 月29日是我們要一起出資去買云云。但由
    被告與乙○○上開通訊監察譯文內容觀之，2 人於98年6 月
    28日通話時，被告向乙○○詢問「你那裡多少」，乙○○回
    答「8 百多而已」，然乙○○並未進一步詢問被告有多少錢
    ，或向被告詢問這次要買多少，因此看不出有要合資購買或
    委託被告購買毒品之意思。再由98年6 月29日之通話內容整
    體觀之，當時情形顯然與證人乙○○於偵查中所稱：我們一
    直在約地點，一直找不到對方，後來在「天元小築」那裡找
    到他之情形相符，且此次通話亦無與合資或委託購買相關之
    隻字片語，自以證人乙○○偵查中所述較為可採。又翁淑玲
    於98年8 月24日前往看守所接見被告時，向被告表示：昨天
    莿桐那位有打電話給我…我說你要亂講話也沒有關係，反正
    我老公叫人家咬你販賣…我說你筆錄那時候就照實講，說你
    和我老公一起去拿…，他就說你要對他亂想、不諒解也沒關
    係，他說，從頭至尾他沒有說什麼，他跟你拿，你有在賣，
    我說「蝌蚪」，你是吃藥吃到秀斗了，我從頭至尾那有說，
    你說我老公在賣…他很「番」啦，他說，他有簽一張、簽那
    張，檢察官叫他簽那張，說他怎麼樣，會被判刑…我跟他說
    ，我帶來律師那裡，簽字，蓋印章，保證他沒有事情啦…他
    才要那個啦…等語（本院卷第165 頁反面至第166 頁），參
    以被告供稱其認識乙○○，綽號「柯德」（偵卷第164 頁）
    ，「柯德」與「蝌蚪」發音雷同，及乙○○係居住於雲林縣
    莿桐鄉之人（見本院卷第97頁），其曾受檢察官傳訊作為被
    告販毒案件之證人，足認翁淑玲向被告所說居住於莿桐的「
    蝌蚪」指的就是乙○○，據翁淑玲向被告表示其有叫乙○○
    說「你和我老公一起去拿」，被告又是辯稱：是與乙○○一
    起出資去買云云，乙○○於本院審理一開始確實也提到與被
    告一起購買，益徵乙○○於審理時所稱與被告一起出資購買
    毒品海洛因之證述，屬串供之詞，不足採信。
  (六)末按海洛因係毒品危害防制條例第2 條第2 項第1 款所定之
    第1 級毒品，物稀價昂，其持有販賣者，政府查緝甚嚴，苟
    非有利可圖，當不願甘冒法律制裁之風險，而予販賣；又按
    販賣毒品乃違法行為，非可公然為之，亦無公定價格，容易
    分裝並增減份量，而每次買賣之價量，輒因買賣雙方關係之
    深淺、資力、需求量及對行情之認知、來源是否充裕、查緝
    是否嚴緊、購買者被查獲時供出購買對象之風險評估等因素
    ，而異其標準，非可一概而論，而販賣毒品之利得，除被告
    坦承犯行或價量俱臻明確外，委難察得實情，販賣之人從價
    差或量差中牟利之方式雖異，其意圖營利之販賣行為則同一
    ，職是之故，即使未經查得實際販賣之利得，但除非別有事
    證，足認係按同一價量委買或轉售，確未牟利外，尚難執此
    遽認非法販賣之證據有所未足，而諉無營利之意思，或阻卻
    販賣犯行之追訴（最高法院87年度臺上字第3164號判決參照
    ）。以本件而論，雖無法得知被告販賣毒品海洛因可得之利
    潤，然被告既係販賣毒品之人，其取得毒品之成本需費不貲
    ，且被告與辛○○、丁○○、乙○○之間並無特殊關係或特
    別深厚之交情，自無平價轉讓毒品自負風險之理，被告有販
    賣毒品藉以營利之意圖甚明。
  (七)綜上所述，被告確有如事實欄一之(一)、(二)、(三)所示各次販賣
    第1 級毒品海洛因之犯行，均堪認定，被告所辯要屬推諉卸
    責之詞，殊無足採，本件事證明確，被告犯行堪以認定。辯
    護人聲請傳喚警員邱裕然，待證事實為證人有無遭到警員的
    脅迫，然證人辛○○、丁○○所稱遭警員脅迫其指控被告之
    證述，均為本院所不採，已如前述，此部分事證已臻明確，
    無再傳喚警員邱裕然到庭作證之必要；又被告要求播放林聖
    倫在監所與被告會客之錄音，其表示：因為林聖倫被警察叫
    去指證，警察硬要林聖倫咬被告，所以其他證人有可能被警
    察威嚇云云（本院卷第199 頁）。惟被告所提到之林聖倫，
    並非本案起訴被告販賣毒品之對象，況且警察有無對林聖倫
    不法取證，與警員是否有對證人辛○○、丁○○、乙○○不
    法取證，其間並無必然關連，以林聖倫與被告會面時曾提及
    受警察威嚇一事，亦無從證明警察是否有對其他證人威嚇，
    再辛○○、丁○○、乙○○3 人之警詢筆錄，業經本院認定
    無證據能力，而其等於偵查中之陳述，則認為陳述之任意性
    未受影響，均已如前述，故本院認為沒有勘驗被告與林聖倫
    監所會客錄音之必要，併此敘明。
三、論罪科刑部分：
  (一)查毒品危害防制條例第4 條於98年5 月20日修正公布，按法
    規之制定與法規之修正，如有特定生效日之必要者，依中央
    法規標準法第14條或第20條第2 項準用第14條之規定，應分
    別特定其施行日期。法規制定或前次修正基於特殊因素所特
    定之施行日期，並不適用於日後修正或再次修正之條文。又
    按法律之制定或修正，若未明定施行日期者，中央法規標準
    法雖未規定應自何時生效，然法律既經制定或修正並經總統
    公布，自應依一般原則，自公布日起算至第3 日發生效力，
    故修正後毒品危害防制條例第4 條應於98年5 月22日發生效
    力。本件被告販賣毒品之行為均在98年6 月間，係在現行毒
    品危害防制條例修正公布施行後，非屬行為後法律有變更，
    無刑法第2 條第1 項規定之適用，應逕行適用現行之毒品危
    害防制條例論處，先予敘明。
  (二)核被告於事實欄一所為7 次販賣毒品海洛因之犯行，均係犯
    毒品危害防制條例第4 條第1 項之販賣第1 級毒品罪。被告
    於事實欄一各次持有第1 級毒品海洛因之低度行為，分別為
    其販賣之高度行為所吸收，均不另論罪。被告所犯上開7 罪
    ，犯意各別，應分論併罰。被告有如事實欄一所載之前案科
    刑及執行紀錄，有卷附臺灣高等法院被告前案紀錄表可按，
    其受有期徒刑之執行完畢，5 年以內故意再犯有期徒刑以上
    之罪，所犯上開各罪，均為累犯，應依刑法第47條第1 項之
    規定，各加重其刑，但販賣第1 級毒品罪之法定本刑死刑及
    無期徒刑，依法均不得加重。
  (三)又同為販賣第1 級毒品之人，其原因動機不一，犯罪情節未
    必盡同，或有大盤毒梟者，亦有中、小盤之分，甚或僅止於
    吸毒者友儕間為求互通有無之有償轉讓者亦有之，其販賣行
    為所造成危害社會之程度自屬有異，法律科處此類犯罪，所
    設之法定最低本刑相同，不可謂不重。於此情形，倘依其情
    狀處以有期徒刑，即足以懲儆，並可達防衛社會之目的者，
    非不可考量其情狀是否有可憫恕之處，適用刑法第59條之規
    定酌量減輕其刑，期使個案裁判之量刑，能斟酌至當，符合
    比例原則。查被告販賣毒品海洛因予辛○○、丁○○、乙○○施用，固戕害其等身心，但辛○○、丁○○、乙○○均係
    依憑其個人意志向被告購買毒品海洛因施用，被告並非居於
    主動兜售或推銷之地位，且其販賣海洛因予上開3 人之數量
    僅1 小包、金額為700 元至1,000 元不等，犯罪情節尚非重
    大，又無證據足以證明被告為大量走私進口或長期販賣毒品
    之所謂「大盤」、「中盤」之販毒者，惡性與犯罪情節核與
    大毒梟有重大差異，如不論其情節輕重，遽處以販賣第1級
    毒品罪之法定本刑死刑或無期徒刑，誠屬情輕法重，過於嚴
    苛，足以引起一般人之同情，其犯罪情狀，顯有可憫恕之情
    況，因此就被告上開7 次販賣第1 級毒品犯行，均依刑法第
    59條之規定減輕其刑，至上開部分刑有加重及減輕者，並依
    法先加（不得加重部分除外）後減之。
  (四)爰審酌被告明知毒品海洛因具有成癮性，服用後會產生依賴
    性，且戒解不易，竟為圖一己之私利，販賣毒品予他人施用
    ，危害社會治安不輕，及其各次販賣之數量、所得等一切情
    狀，認檢察官具體求處無期徒刑尚嫌過重，爰分別量處如附
    表「所犯罪名及處罰」欄所示之刑，並定其應執行之刑。被
    告各次販賣第1 級毒品之所得（詳如附表交易金額欄所載）
    ，雖均未扣案，仍應依毒品危害防制條例第19條第1 項之規
    定，分別於各罪刑項下宣告沒收之，如全部或一部不能沒收
    時，以其財產抵償之。至被告販賣第1 級毒品海洛因所使用
    之門號0000000000號行動電話1 支（含SIM 卡），被告否認
    為其所有（偵卷第8 頁、第13頁、本院卷第209 頁），且無
    其他證據可證明被告已取得上開門號行動電話之所有權，不
    予宣告沒收。
據上論斷，刑事訴訟法第299 條第1 項前段，毒品危害防制條例
第4 條第1 項、第19條第1 項，刑法第11條前段、第47條第1 項
、第59條、第51條第5 款，判決如主文。
本案經檢察官陳鋕銘到庭執行職務。
中    華    民    國    99    年    4     月    27    日
                  刑事第四庭  審判長法  官 吳 福 森
                                    法  官 吳 錦 佳
                                    法  官 王 素 珍
以上正本證明與原本無異。
如不服本判決應於收受判決後10日內向本院提出上訴書狀，並應
敘述具體理由；其未敘述上訴理由者，應於上訴期間屆滿後20日
內向本院補提理由書（均須按他造當事人之人數附繕本）。「切
勿逕送上級法院」。
                                    書記官 吳 伊 婷
中    華    民    國    99    年    4     月    30    日
附錄本案論罪科刑法條：
毒品危害防制條例第4條第1項
製造、運輸、販賣第一級毒品者，處死刑或無期徒刑；處無期徒
刑者，得併科新臺幣2 千萬元以下罰金。
附表：
┌─┬────┬─────┬────┬────────────┬─────┐
│編│交易對象│日期、地點│交易金額│    所犯罪名及處罰      │  備註    │
│號│        │          │        │                        │          │
├─┼────┼─────┼────┼────────────┼─────┤
│一│辛○○  │98年6 月10│700元   │庚○○販賣第一級毒品，累│事實欄一之│
│  │        │日；雲林縣│        │犯，處有期徒刑拾伍年捌月│(一)、1.所示│
│  │        │斗南鎮東明│        │。販賣第一級毒品所得新臺│犯行      │
│  │        │國中對面之│        │幣柒佰元沒收，如全部或一│          │
│  │        │巷子內    │        │部不能沒收時，以其財產抵│          │
│  │        │          │        │償之。                  │          │
├─┤        ├─────┼────┼────────────┼─────┤
│二│        │98年6 月21│1,000元 │庚○○販賣第一級毒品，累│事實欄一之│
│  │        │日；雲林縣│        │犯，處有期徒刑拾伍年拾月│(一)、2.所示│
│  │        │斗南鎮體育│        │。販賣第一級毒品所得新臺│犯行      │
│  │        │館前      │        │幣壹仟元沒收，如全部或一│          │
│  │        │          │        │部不能沒收時，以其財產抵│          │
│  │        │          │        │償之。                  │          │
├─┤        ├─────┼────┼────────────┼─────┤
│三│        │98年6 月26│1,000元 │庚○○販賣第一級毒品，累│事實欄一之│
│  │        │日；雲林縣│        │犯，處有期徒刑拾伍年拾月│(一)、3.所示│
│  │        │斗南鎮體育│        │。販賣第一級毒品所得新臺│犯行      │
│  │        │館前      │        │幣壹仟元沒收，如全部或一│          │
│  │        │          │        │部不能沒收時，以其財產抵│          │
│  │        │          │        │償之。                  │          │
├─┼────┼─────┼────┼────────────┼─────┤
│四│丁○○  │98年6 月16│1,000元 │庚○○販賣第一級毒品，累│事實欄一之│
│  │        │日；被告位│        │犯，處有期徒刑拾伍年拾月│(二)、1.所示│
│  │        │於雲林縣斗│        │。販賣第一級毒品所得新臺│犯行      │
│  │        │南鎮明昌里│        │幣壹仟元沒收，如全部或一│          │
│  │        │中興路119 │        │部不能沒收時，以其財產抵│          │
│  │        │號住處附近│        │償之。                  │          │
├─┤        ├─────┼────┼────────────┼─────┤
│五│        │98年6 月29│1,000元 │庚○○販賣第一級毒品，累│事實欄一之│
│  │        │日；被告上│        │犯，處有期徒刑拾伍年拾月│(二)、2.所示│
│  │        │開住處附近│        │。販賣第一級毒品所得新臺│犯行      │
│  │        │          │        │幣壹仟元沒收，如全部或一│          │
│  │        │          │        │部不能沒收時，以其財產抵│          │
│  │        │          │        │償之。                  │          │
├─┼────┼─────┼────┼────────────┼─────┤
│六│乙○○  │98年6 月28│800元   │庚○○販賣第一級毒品，累│事實欄一之│
│  │        │日；被告上│        │犯，處有期徒刑拾伍年捌月│(三)、1.所示│
│  │        │開住處附近│        │。販賣第一級毒品所得新臺│犯行      │
│  │        │馬路邊    │        │幣捌佰元沒收，如全部或一│          │
│  │        │          │        │部不能沒收時，以其財產抵│          │
│  │        │          │        │償之。                  │          │
├─┤        ├─────┼────┼────────────┼─────┤
│七│        │98年6 月29│1,000元 │庚○○販賣第一級毒品，累│事實欄一之│
│  │        │日；被告上│        │犯，處有期徒刑拾伍年拾月│(三)、2.所示│
│  │        │開住處附近│        │。販賣第一級毒品所得新臺│犯行      │
│  │        │馬路邊    │        │幣壹仟元沒收，如全部或一│          │
│  │        │          │        │部不能沒收時，以其財產抵│          │
│  │        │          │        │償之。                  │          │
│  │        │          │        │                        │          │
└─┴────┴─────┴────┴────────────┴─────┘

司法院資訊處製作；財團法人民間司法改革基金會備份。
